臺灣新北地方法院刑事判決
111年度金訴字第284號
公  訴  人  臺灣新北地方檢察署檢察官
被      告  王昱權



上列被告因違反洗錢防制法等案件，經檢察官提起公訴（110年
度偵字第39245號），本院合議庭裁定改行簡式審判程序，判決
如下：
    主  文
王昱權犯如附表主文欄所示之罪，各處如附表主文欄所示之宣告
刑。應執行有期徒刑捌月，併科罰金新臺幣肆萬元，罰金如易服
勞役，以新臺幣壹仟元折算壹日。
    事  實
一、王昱權自民國110年5月間某日起，由真實姓名、年籍資料不
    詳，綽號「小阿飛」之成年人（下稱「小阿飛」）引介，參
    與其所屬、以實施詐術為手段之詐欺集團（參與犯罪組織犯
    行部分未據起訴，且本案詐欺案件非屬其參與犯罪組織之首
    次犯行），並以不詳對價，擔任負責收取詐欺集團所詐得之
    款項、俗稱「車手」之工作。其明知與詐欺集團成員間均以
    通訊軟體傳遞訊息，收取不詳人員之金融卡，大量提領詐欺
    款項，再以迂迴隱密方式轉移所提款項，製造資金移動軌跡
    之斷點，以掩飾資金來源及去向，仍與「小阿飛」等所屬詐
    欺集團成員共同意圖為自己及他人不法之所有，基於詐欺取
    財、掩飾及隱匿特定犯罪所得之來源及去向之洗錢犯意聯絡
    ，由王昱權於105年5月5日某時，在臺北市○○區○○○路0段000
    號、137號附近某處，由「小阿飛」交付而收取玉山商業銀
    行帳號000-0000000000000號帳戶（下稱玉山銀行帳戶）及
    中國信託商業銀行帳號000-000000000000號帳戶（下稱中信
    銀行帳戶）之金融卡及密碼。該詐欺集團某不詳成員另於如
    附表所示時間，以如附表所示方式，對附表所示徐培舜、許
    馥珊、陳懿新等3人行使詐術，致其等陷於錯誤，於附表所
    示之時間，依指示匯款如附表所示之金額至附表所示之帳戶
    內，王昱權隨即依指示，於附表所示之提領時間、地點，提
    領前揭詐騙款項，並於提領後當場交付與不詳上游成員，以
    此方式詐欺取財，並將犯罪所得以現金型態轉移，藉此製造
    金流之斷點，使偵查機關難以追查勾稽帳戶金流及贓款來源
    、去向。嗣徐培舜等3人察覺受騙，報警處理，始悉上情。
二、案經徐培舜、許馥珊、陳懿新訴由臺北市政府警察局中山分
    局報告臺灣新北地方檢察署檢察官偵查起訴。　　
    理  由
一、本案被告王昱權所犯係死刑、無期徒刑、最輕本刑為3年以
    上有期徒刑以外之罪，其於準備程序中就前揭被訴事實為有
    罪之陳述，經受命法官告知簡式審判程序之旨，並聽取公訴
    人、被告之意見後，本院合議庭認為適宜由受命法官獨任進
    行簡式審判程序，依刑事訴訟法第273條之1第1項規定，裁
    定由受命法官獨任進行簡式審判程序。是本案證據之調查，
    依刑事訴訟法第273條之2規定，不受同法第159條第1項、第
    161條之2、第161條之3、第163條之1及第164條至第170條所
    規定證據能力認定及調查方式之限制，合先敘明。
二、上開事實，業據被告於警詢、偵查中及本院準備程序暨審理
    時均坦承不諱（見臺灣新北地方檢察署110年度偵字第39245
    號卷《下稱偵卷》第4頁至第6頁、第47頁及背面、本院111年
    度金訴字第284號卷《下稱本院卷》第114頁、第120頁、第122
    頁），核與證人即告訴人徐培舜、許馥珊、陳懿新於警詢時
    指訴之遭詐騙情節相符（偵卷第7頁至第14頁），並有上開
    玉山銀行帳戶、中信銀行帳戶之帳戶資料及交易明細、提領
    熱點一覽表、被害人明細表、存摺內頁影本及監視器影片翻
    拍照片各1份附卷可稽（偵卷第15頁至第30頁），足認被告
    前開任意性自白與事實相符，堪以採信。綜上所述，本案事
    證明確，被告犯行堪以認定，應依法論科。
三、論罪：
(一)按洗錢防制法業於105年12月28日修正公布，於106年6月28
    日生效施行。為徹底打擊洗錢犯罪，新法乃依照國際防制洗
    錢金融行動工作組織（Financial Action Task Force）40
    項建議之第3項建議，並參採聯合國禁止非法販運麻醉藥品
    和精神藥物公約及聯合國打擊跨國有組織犯罪公約之洗錢行
    為定義，將洗錢行為之處置、多層化及整合等各階段，全部
    納為洗錢行為，而於新法第2條規定：「本法所稱洗錢，指
    下列行為：一、意圖掩飾或隱匿特定犯罪所得來源，或使他
    人逃避刑事追訴，而移轉或變更特定犯罪所得。二、掩飾或
    隱匿特定犯罪所得之本質、來源、去向、所在、所有權、處
    分權或其他權益者。三、收受、持有或使用他人之特定犯罪
    所得。」以求與國際規範接軌。過去實務認為，行為人對犯
    特定犯罪所得之財物或利益作直接使用或消費之處分行為，
    或僅將自己犯罪所得財物交予其他共同正犯，祇屬犯罪後處
    分贓物之行為，非該條例所規範之洗錢行為，惟依新法規定
    ，倘行為人意圖掩飾或隱匿特定犯罪所得來源，而將特定犯
    罪所得直接消費處分，甚或交予其他共同正犯，而由共同正
    犯以虛假交易外觀掩飾不法金流移動，即難認單純犯罪後處
    分贓物之行為，應仍構成新法第2條第1或2款之洗錢行為（
    最高法院108年度台上字第1744號、第2425號、第2500號判
    決意旨參照）。
(二)本案所涉刑法第339條第1項詐欺取財罪，為洗錢防制法第3
    條第2款所規定之特定犯罪，復據被告於警詢時及準備程序
    時陳稱：伊不知道「小阿飛」之姓名及年籍資料，係以詐欺
    集團成員交付之工具機與其上游成員聯絡；伊不知道對方的
    身分，也不知道交出去的錢去哪裡等語（偵卷第4頁至第6頁
    、本院卷第114頁），足見被告對於自己經手之款項最終由
    何人取走、做何利用均不知悉，客觀上顯係透過現金之多次
    轉交製造多層次之資金斷點，使偵查機關除藉由監視器錄影
    畫面鎖定車手外，難以再向上溯源，並使詐欺共犯得以直接
    消費、處分，以掩飾不法金流移動之虛假外觀，而達到隱匿
    該特定犯罪所得之去向、所在之結果，且被告主觀上對於其
    行為將造成掩飾、隱匿該詐欺犯罪所得去向、所在之結果應
    屬明知，猶仍執意為之，其所為自非僅係為詐欺共犯取得犯
    罪所得，而兼為洗錢防制法第2條第2款之掩飾、隱匿特定犯
    罪所得來源及去向之行為。綜上所述，核被告所為，係犯刑
    法第339條第1項之詐欺取財罪及違反洗錢防制法第2條第2款
    規定，而犯同法第14條第1項之一般洗錢罪。
(三)被告由「小阿飛」引介，負責提領贓款，並將款項轉交不詳
    詐欺集團成員，其所為係屬整體詐欺行為分工之一環，且利
    用他人之行為，達成詐欺犯罪之結果，故被告應就其所參與
    犯行所生之全部犯罪結果共同負責。是被告與「小阿飛」及
    其餘姓名、年籍不詳之詐欺集團成員間，有犯意聯絡及行為
    分擔，應論以共同正犯。
(四)被告及不詳詐欺集團成員就同一告訴人，於密接時間內，分
    工由不詳之人施用詐術，使告訴人將指定款項匯款入指定帳
    戶，再由被告一次或分數次提領該部分款項並轉交上游，係
    侵害同一被害法益，就同一告訴人之犯罪事實而言，該數個
    犯罪行為獨立性極為薄弱，依一般社會健全觀念，在時間差
    距上，難以強行分開，在刑法評價上，以視為數個舉動之接
    續施行，包括評價為法律上一行為，屬接續犯，是對同一告
    訴人於密接時地內所為數次犯行，應各僅論以一罪。
(五)被告所為詐欺取財罪及一般洗錢罪，目的均為不法牟取告訴
    人金融帳戶內之金錢，乃屬同一犯罪決意及預定計畫下所為
    階段行為，依一般社會通念，其等實施詐術、前往取款及隱
    匿該等詐欺犯罪所得之去向及所在之行為，具有行為局部之
    同一性，法律評價應認屬一行為較為適當。從而，被告係以
    一行為同時觸犯詐欺取財罪及一般洗錢罪，為想像競合犯，
    應依刑法第55條前段之規定，從一重之一般洗錢罪處斷。
(六)另按刑法處罰之詐欺取財罪係侵害個人財產法益之犯罪，其
    罪數計算，依一般社會通念，應以被害人數、被害次數之多
    寡，決定其犯罪之罪數（最高法院108年度台上字第274號判
    決意旨參照）。查本案被告與所屬詐欺集團成員分別對附表
    所示之告訴人3人行騙，使其等陷於錯誤而匯款後提領，不
    僅犯罪對象不同，侵害法益各異，各次詐欺行為之時間、金
    額、匯入帳戶亦不相同，相互獨立，顯係基於各別犯意為之
    ，應予分論併罰。
四、科刑：
(一)按犯洗錢防制法第14條、第15條之罪，在偵查或審判中自白
    者，減輕其刑，同法第16條第2項定有明文。本件被告於警
    詢、偵查及本院審理時，均坦承有上開洗錢犯行，應認符合
    洗錢防制法第16條第2項規定，予以減輕其刑。
(二)爰以行為人之責任為基礎，審酌現今社會詐欺事件層出不窮
    、手法日益翻新，政府及相關單位無不窮盡心力追查、防堵
    ，大眾傳播媒體更屢屢報導民眾被詐欺，甚至畢生積蓄因此
    化為烏有之相關新聞，被告正值青年，不思循正當途徑獲取
    所需，竟貪圖不法報酬，率然擔任俗稱「車手」之提領詐欺
    款項工作，不僅價值觀念偏差，破壞社會治安，且其所為收
    取及傳遞詐欺款項等行為，使金流不透明，致不法之徒得藉
    此輕易詐欺並取得財物、隱匿真實身分，造成國家查緝犯罪
    受阻，並助長犯罪之猖獗，影響社會經濟秩序，危害金融安
    全，同時導致告訴人求償上之困難，其所生危害非輕，所為
    實值非難；惟考量被告犯後坦承犯行，態度良好，然未能與告訴人3人達成和解，賠償告訴人3人損害等情，並兼衡其犯罪之手段、所詐取財物之金額、其於該詐欺集團之角色分工非居於主導或核心地位、前科素行紀錄、及其為國中畢業之智識程度、自陳入監前從事木工、月入約新臺幣（下同）3萬餘元、未婚無子女、每月給母親1萬元至2萬元等語，暨其家庭經濟狀況為勉持等一切情狀（參見本院卷第123頁審理筆錄、第23頁被告戶政資料查詢結果及偵卷第4頁之警詢筆錄所載受詢問人資料欄），就被告本件所犯各罪，各量處如主文所示之刑，並就併科罰金部分諭知易服勞役之折算標準，以示懲儆。又洗錢防制法第14條之法定刑度為「7年以下有期徒刑，併科新臺幣5百萬元以下罰金」，其最重本刑已逾5年，不符刑法第41條第1項之規定，故毋庸諭知易科罰金之折算標準，併此敘明。
(三)按數罪併罰之定應執行刑，係出於刑罰經濟與責罰相當之考
    量，並非予以犯罪行為人或受刑人不當之利益，為一種特別
    的量刑過程，相較於刑法第57條所定科刑時應審酌之事項，
    係對一般犯罪行為之裁量。而定應執行刑之宣告，乃對犯罪
    行為人本身及所犯各罪之總檢視，除應考量行為人所犯數罪
    反應出之人格特性，並應權衡審酌行為人之責任與整體刑法
    目的及相關刑事政策，在量刑權之法律拘束性原則下，依刑
    法第51條第5 款規定，採限制加重原則，資為量刑自由裁量
    權之外部界限，並應受法秩序理念規範之比例原則、平等原
    則、責罰相當原則、重複評價禁止原則等自由裁量權之內部
    抽象價值要求界限之支配，以使輕重得宜，罰當其責，俾符
    合法律授與裁量權之目的，以區別數罪併罰與單純數罪之不
    同，兼顧刑罰衡平原則。故定應執行刑時，除仍應就各別刑
    罰規範之目的、輕重罪間體系之平衡、整體犯罪非難評價，
    為綜合判斷外，尤須參酌上開實現刑罰公平性，以杜絕僥倖
    、減少犯罪之立法意旨，為妥適之裁量。本院衡酌被告就本
    件3次洗錢犯行，均係於110年5月5日所實施，各次犯行之間
    隔期間甚近，顯係於短時間內反覆實施，所侵害法益固非屬
    於同一人，然各次之行為態樣、手段、動機皆相似，責任非
    難重複之程度較高，如以實質累加之方式定應執行刑，處罰
    之刑度恐將超過其行為之不法內涵與罪責程度，爰基於罪責
    相當之要求，於刑法第51條第5款所定之外部性界限內，綜
    合評價各罪類型、關係、法益侵害之整體效果，考量犯罪人
    個人特質，及以比例原則、平等原則、責罰相當原則、重複
    評價禁止原則為內涵之內部性界限，為適度反應被告整體犯
    罪行為之不法與罪責程度及對其施以矯正之必要性，定其應
    執行之刑如主文所示，並就併科罰金部分諭知易服勞役之折
    算標準。
五、本件無應沒收之物：
(一)再被告固有上開提領詐騙贓款之犯行，業經本院認定如前，
    然被告先於警詢時供稱：拿取贓款之報酬為5,000元至6,000
    元等語，嗣於偵查中及準備程序均稱：伊此次實際沒拿到錢
    ，警詢所講的應該是另案報酬等語（偵卷第5頁背面、第47
    頁背面、本院卷第114頁），而依卷內事證亦無證據足證被
    告本次提領詐騙贓款係受有報酬，或實際已獲取詐欺犯罪之
    所得，是依罪證有疑利益歸於被告之原則，難認被告有因本
    案犯行而有犯罪所得，故應認本案尚無犯罪所得應予宣告沒
    收。另未扣案之其餘贓款部分，卷內並無其他證據可證明被
    告有實際取得該等贓款，自無從對被告宣告沒收。
(二)末按洗錢防制法第18條規定「犯第14條之罪，其所移轉、變
    更、掩飾、隱匿、收受、取得、持有、使用之財物或財產上
    利益，沒收之；犯第15條之罪，其所收受、持有、使用之財
    物或財產上利益，亦同（第1項）。以集團性或常習性方式
    犯第14條或第15條之罪，有事實足以證明行為人所得支配之
    前項規定以外之財物或財產上利益，係取自其他違法行為所
    得者，沒收之（第2項）。對於外國政府、機構或國際組織
    依第21條所簽訂之條約或協定或基於互惠原則，請求我國協
    助執行扣押或沒收之案件，如所涉之犯罪行為符合第2條所
    列之罪，不以在我國偵查或審判中者為限（第3項）。」關
    於犯罪行為人犯洗錢防制法第14條之罪，其所掩飾之財物本
    身僅為洗錢之標的，難認係供洗錢所用之物，故洗錢行為之
    標的除非屬於前置犯罪之不法所得，而得於前置犯罪中予以
    沒收者外，既非本案洗錢犯罪之工具及產物，亦非洗錢犯罪
    所得，尤非違禁物，尚無從依刑法沒收規定予以宣告沒收，
    自應依上開第18條第1項前段規定予以宣告沒收。此規定係
    採義務沒收主義，祇要合於前規定，法院即應為相關沒收之
    諭知，然該洗錢行為之標的是否限於行為人者始得宣告沒收
    ，法無明文，是倘法條並未規定「不問屬於犯罪行為人與否
    均沒收」時，自仍以屬於被告所有者為限，始應予沒收。查
    本件被告既已將所收取之現金悉數交由詐欺集團之上游成員
    ，業據被告供明在卷，並非被告所有，亦已非在其實際掌控
    中，自無庸依洗錢防制法第18條第1項前段規定宣告沒收。
據上論斷，應依刑事訴訟法第273條之1第1項、第299條第1項前
段（依刑事判決精簡原則，僅記載程序法條文），判決如主文。
本案經檢察官蔣政寬偵查起訴，由檢察官吳宗光到庭執行公訴。
中　　華　　民　　國　　111 　年　　6 　　月　　29　　日
                  刑事第十三庭  法　官  林建良   
上列正本證明與原本無異。
如不服本判決，應於判決送達後20日內敘明上訴理由，向本院提
出上訴狀 (應附繕本) ，上訴於臺灣高等法院。其未敘述上訴理
由者，應於上訴期間屆滿後20日內向本院補提理由書「切勿逕送
上級法院」。
                                書記官  陳昇宏
中　　華　　民　　國　　111 　年　　7 　　月　　1 　　日

附錄本案論罪科刑法條全文：
刑法第339 條：
意圖為自己或第三人不法之所有，以詐術使人將本人或第三人之
物交付者，處五年以下有期徒刑、拘役或科或併科五十萬元以下
罰金。
以前項方法得財產上不法之利益或使第三人得之者，亦同。
前二項之未遂犯罰之。
　
洗錢防制法第2條：
本法所稱洗錢，指下列行為：
一、意圖掩飾或隱匿特定犯罪所得來源，或使他人逃避刑事追訴
    ，而移轉或變更特定犯罪所得。
二、掩飾或隱匿特定犯罪所得之本質、來源、去向、所在、所有
    權、處分權或其他權益者。
三、收受、持有或使用他人之特定犯罪所得。
　
洗錢防制法第14條：
有第二條各款所列洗錢行為者，處七年以下有期徒刑，併科新臺
幣五百萬元以下罰金。
前項之未遂犯罰之。
前二項情形，不得科以超過其特定犯罪所定最重本刑之刑。

附表：
編號 受詐騙之人 詐騙時間及方式 匯款時間及金額（新臺幣） 匯入帳戶 提領時間及金額（新臺幣） 提領地點 主文 1 徐培舜 110年5月5日16時許，撥打電話向徐培舜佯稱商品寄出錯誤須操作取消云云，致徐培舜陷於錯誤而匯款 110年5月5日下列時間匯款： ①17時48分許，匯款9萬9,987元 ②17時51分許，匯款3萬6,123元 上開玉山銀行帳戶 110年5月5日下列時間提領： ①18時許，提領2萬元 ②18時1分許，提領2萬元 ③18時1分許，提領2萬元 ④18時2分許，提領2萬元 ⑤18時2分許，提領2萬元 ⑥18時3分許，提領2萬元 ⑦18時4分許，提領1萬6,000元 臺北市○○區○○○路0段000號之第一商業銀行南京東路分行 王昱權共同犯洗錢防制法第十四條第一項之洗錢罪，處有期徒刑伍月，併科罰金新臺幣參萬元，罰金如易服勞役，以新臺幣壹仟元折算壹日。    ③110年5月5日20時52分許，匯款1萬4,985元  110年5月5日下列時間提領： ①21時許，提領1萬1,000元 ②21時12分許，提領3,000元 臺北市○○區○○○路0段000號之聯邦商業銀行南京東路分行  2 許馥珊 110年5月5日20時許，撥打電話向許馥珊佯稱誤多刷訂單須操作取消云云，致許馥珊陷於錯誤而匯款 110年5月5日20時1分許，匯款9萬9,333元 上開中信銀行帳戶 110年5月5日下列時間提領： ①20時6分許，提領2萬元 ②20時6分許，提領2萬元 ③20時7分許，提領2萬元 ④20時8分許，提領2萬元 ⑤20時9分許，提領2萬元 ⑥20時10分許，提領1萬9,000 　元  王昱權共同犯洗錢防制法第十四條第一項之洗錢罪，處有期徒刑肆月，併科罰金新臺幣貳萬元，罰金如易服勞役，以新臺幣壹仟元折算壹日。 3 陳懿新 110年5月2日21時13分許起，撥打電話向陳懿新佯稱燒烤店金額誤刷須操作取消云云，致陳懿新陷於錯誤而匯款 110年5月5日20時2分許，匯款2萬元    王昱權共同犯洗錢防制法第十四條第一項之洗錢罪，處有期徒刑參月，併科罰金新臺幣壹萬元，罰金如易服勞役，以新臺幣壹仟元折算壹日。